臺灣士林地方法院刑事判決
110年度易字第241號
公  訴  人  臺灣士林地方檢察署檢察官
被      告  何禮仲


選任辯護人  盧天成律師
上列被告因妨害名譽案件，經檢察官提起公訴（109年度偵字第1
0247號），本院判決如下：
    主  文
何禮仲無罪。
    理  由
一、公訴意旨略以：被告何禮仲之妻邱秀慧先前與告訴人潘上瓴
    有金錢糾紛，而對告訴人潘上瓴及其配偶即告訴人潘正華提
    出詐欺告訴，經臺灣新北地方檢察署以108年度偵字第13526
    號為不起訴處分確定，被告竟意圖散布於眾，基於公然侮辱
    及加重誹謗之犯意，於民國109年12月17日前某日，盜用告
    訴人潘正華之相片，上網向社群網站「臉書」申設帳號名稱
    「潘正猾」（下稱本案帳號），接續刊登如附表所示之文字
    內容，指摘、傳述足以毀損告訴人潘正華、潘上瓴（以下合
    稱告訴人2人）夫婦名譽之不實事項。嗣告訴人2人經友人告
    知，上網瀏覽後發現，報警處理，查悉上情。因認被告涉犯
    刑法第309條第1項公然侮辱、第310條第2項之加重誹謗罪嫌
    等語。
二、按犯罪事實應依證據認定之，無證據不得認定犯罪事實，刑
    事訴訟法第154 條第2 項定有明文。刑事訴訟上證明之資料
    ，無論其為直接或間接證據，均須達於通常一般之人均不致
    有所懷疑，而得確信其為真實之程度，始得據為有罪之認定
    ，若關於被告是否犯罪之證明未能達此程度，而有合理懷疑
    之存在，致使無從形成有罪之確信，根據「罪證有疑，利於
    被告」之證據法則，即不得遽為不利被告之認定。又按刑事
    訴訟法第161條第1 項規定：檢察官就被告犯罪事實，應負
    舉證責任，並指出證明之方法。因此，檢察官對於起訴之犯
    罪事實，應負提出證據及說服之實質舉證責任。倘其所提出
    之證據，不足為被告有罪之積極證明，或其指出證明之方法
    ，無從說服法院以形成被告有罪之心證，基於無罪推定之原
    則，自應為被告無罪判決之諭知（最高法院76年台上字第49
    86號、92年台上字第128 號判決意旨可資參照）。
三、公訴意旨認被告涉犯上開公然侮辱罪嫌，無非係以被告於偵
    訊時之供述、告訴人潘上瓴於警詢時、偵訊時、告訴人潘正
    華於偵訊時之指述、臉書貼文擷圖3紙、新北市政府警察局
    板橋分局109年10月30日新北警板刑字第1093884707號函附
    本案帳號、臉書帳戶「Scammer Pan」使用IP、通聯調閱查
    詢單1份等證據為其主要論據。訊據被告否認有何公然侮辱
    、加重誹謗犯行，辯稱：其並非本案帳號之擁有人等語。辯
    護人則為被告辯護稱：起訴書所載證據不足以證明被告有盜
    用告訴人潘正華之相片申設本案帳號並刊登如附表所示文字
    之事實等語。
四、經查：
（一）被告之妻邱秀慧前與告訴人潘上瓴有金錢糾紛，而對告訴
      人2人提出詐欺告訴，經新北地檢署檢察官以108年度偵字
      第13526號為不起訴處分確定。又於108 年12月17日前某
      日，告訴人潘正華之相片遭人盜用上網向臉書申設本案帳
      號，該帳戶並接續刊登如附表所示之文字內容等情，為被
      告所不爭執（本院110年度易字第241號卷【下稱易字卷】
      第61、62頁），復經告訴人潘上瓴於警詢時、偵訊時、告
      訴人潘正華於偵訊時證述明確（臺灣士林地方檢察署109
      年度偵字第10247號卷【下稱偵卷】第7至9、11至12、117
      至125頁），並有臉書貼文擷圖在卷可佐（偵卷第53至73
      、159至205頁），此部分事實首堪認定。
（二）依據本案帳號之使用IP資料，可見該帳號於109年2月21日
      以49.216.49.214之IP位址登入（偵卷第360頁，資料顯示
      為「0000-00-00 00：03：13 UTC【世界協調時間】」，
      而臺北時間與UTC時間換算為UTC+8：00。上開時間經換算
      為臺北時間同日下午6時3分13秒 ），再參照該IP位址於1
      09年2月21日下午6時3分許之通聯調閱查詢單，固可見被
      告所申登之手機號碼「0000000000」於該時間有使用上開
      IP位址，然依上開通聯調閱查詢單，於同時間上開IP除被
      告以外，尚有其餘包含張珮婷、李雅萍等36名用戶使用中
      ，則實際以上開IP登入本案帳戶者，是否為被告申登之「
      0000000000」號碼，尚非無疑。
（三）又被告之妻邱秀慧前與告訴人潘上瓴有金錢糾紛，並曾對
      告訴人2人提出詐欺告訴，嗣經新北地檢署檢察官為不起
      訴處分確定等情，業如前述，而告訴人潘上瓴於警詢時證
      稱：我最近與邱秀慧有財務糾紛，目前雙方還在法院偵查
      階段，我懷疑之前跟我有訴訟之人利用本案帳戶po文等語
      （偵卷第9、12頁），復觀之告訴人潘正華於偵查中所提
      陳述書記載略以：邱秀慧過往與告訴人潘上瓴為好友關係
      ，於108年間因金錢、珠寶買賣糾紛而發生嫌隙，邱秀慧
      先揚言要與告訴人潘上瓴同死，復邀告訴人潘上瓴唱KTV
      卻當場逼簽欠款條。邱秀慧又編造不實事實對告訴人潘上
      瓴提出詐欺之刑事告訴，又為對告訴人潘上瓴施加不當壓
      力，竟將與其2人糾紛毫無關係之告訴人潘正華牽扯其中
      ，將告訴人潘正華同列上開詐欺案之被告，幸經新北地檢
      署對告訴人2人為不起訴處分確定。邱秀慧於該詐欺案件
      偵查中，曾於108年7月6日於臉書「IM時尚設計美學協會
      」留言指謫告訴人2人，對告訴人2人造成莫大之傷害及危
      險，告訴人2人對邱秀慧提出妨害名譽告訴，然經士林地
      方檢察署檢察官以邱秀慧未違反「真實惡意原則」，而以
      109年度偵字第1217號對邱秀慧為不起訴處分。嗣後邱秀
      慧又於109年4月20日以其臉書帳號「Febianne Chiu」發
      布公開貼文，張貼有告訴人2人全名之上開士林地檢署不
      起訴處分書，並撰文「詐騙夫妻詐騙別人還告人家妨害名
      譽，明明就是詐騙集團，就像殺人還喊救命是一樣的，是
      否是謀劃已久的騙局你們自己心知肚明，天一定會收拾你
      們的」，恣意謾罵、指謫告訴人2人為騙子、詐騙集團、
      詐騙夫妻等。告訴人潘正華對此已向士林地檢署提出告訴
      ，於上開刑事偵查過程，被告有多次參與且陪伴邱秀慧前
      來開庭等語（偵卷第143至146），由上可知，與告訴人2
      人發生糾紛並互相提起刑事案件告訴者，實為邱秀慧，被
      告雖為邱秀慧之配偶，然其至多僅曾陪同邱秀慧至地方檢
      察署開庭，被告與告訴人2人間實際上並無金錢糾紛，亦
      未相互興訟提告，依此，尚難認定被告有冒用告訴人潘正
      華名義申設本案帳號並接續刊登如附表所示文字之動機及
      犯行。
（四）此外，本案帳號申請設立時用以認證之號碼為「+0000000
      00000號」（偵卷第360頁），此號碼為「印度」之電話號
      碼，有電話號碼+000000000000 號網頁查詢資料、國際電
      話區號列表網路查詢資料在卷可稽（易字卷第95至103頁
      ），又依據本案帳號之歷次登入IP及全球WHOIS查詢結果
      列印資料（偵卷第360、441至447頁），本案帳號另有以
      ：1.新加坡之IP位址128.199.90.147於108年12月17日UTC
      時間3時32分許至4時00分許、109年1月3日UTC時間4時1分
      許為登入；2.俄羅斯之IP位址92.38.139.127於108年12月
      27日UTC時間8時36分許為登入；3.美國之IP位址68.183.2
      25.52於109年1月13日UTC時間2時40分許、109年2月21日U
      TC時間9時29分許至9時52分許為登入；4.臺灣之IP位址18
      0.176.12.29於109年2月22日UTC時間7時11分許為登入。
      而被告於108年9月6日出境，至109年1月23日入境迄今均
      為出境等情，有被告入出境資訊連結作業在卷可參考（偵
      卷第449頁）。另被告於本院審理時供稱：我不知道+0000
      00000000 號這個號碼，亦不清楚身邊有無人使用該號碼
      。我於108年9月6日至109年1月23日間我在境外，有去過
      日本、香港、新加坡、泰國，於泰國居住時間較多，於新
      加坡僅為短暫停留，沒有去過印度或俄羅斯等語（易字卷
      第118至119頁）。審酌被告否認知悉用以認證本案帳戶之
      +000000000000 號電話，且無其他證據足資證明該電話與
      被告具有關連性；又參酌本案帳戶上開登入IP位置，除新
      加坡僅為被告於同時段可能入境之國家以外，其餘俄羅斯
      、美國等本案帳號登入之IP位置，均非被告所供稱其同時
      期曾入境之國家，此外，本案帳戶另於109年2月21日以美
      國之IP位址68.183.225.52登入，亦核與被告於109年1月2
      3日即已入境臺灣之事實不符，且查無其他證據足資證明
      上開新加坡、俄羅斯、美國等登入IP位置與被告間具關連
      性之相關證據，故實難認定本案帳號為被告所申請設立並
      且於附表所示時間登入並張貼附表所示之文字。
五、綜上所述，依檢察官所舉之直接及間接證據，尚不足以說服
    本院形成被告有公訴意旨所指盜用告訴人潘正華照片申設本
    案帳號並張貼如附表所示貼文之犯行，達於通常一般之人均
    不致有所懷疑而得確信為真實之程度，尚存有合理之懷疑，
    此外，復查無其他積極證據足認被告有為公訴意旨所指之犯
    行，既然不能證明被告此部分犯罪，揆諸前揭規定及說明，
    自應為被告無罪之諭知。
據上論斷，應依刑事訴訟法第301條第1項，判決如主文。
本案經檢察官吳爾文提起公訴、檢察官余秉甄、李清友到庭執行
職務。
中　　華　　民　　國　　110 　年　　10　　月　　22　　日
                  刑事第四庭　　法  官  謝當颺
以上正本證明與原本無異。
如不服本判決，應於收受判決後20日內向本院提出上訴書狀，並
應敘述具體理由；其未敘述上訴理由者，應於上訴期間屆滿後20
日內向本院補提理由書（均須按他造當事人之人數附繕本），「
切勿逕送上級法院」。告訴人或被害人如對於本判決不服者，應
具備理由請求檢察官上訴，其上訴期間之計算係以檢察官收受判
決正本之日期為準。因疫情而遲誤不變期間，得向法院聲請回復
原狀。
                                書記官  郭如君
中　　華　　民　　國　　110 　年　　10　　月　　26　　日
附表：
編號 刊 登 時 間 刊   登   內   容 影射對象及情事 1 108年12月17日 期指全力作多上看18000點 影射告訴人潘正華不當炒作股票。 2 108年12月17日 在潘正猾聯絡資料欄位，連結色情網站網址  3 108年12月18日 期指預測全力作多上看25000點買進5000口。空交50000口。這次若成功就可贖罪還債，若看錯方向可能比7-8年前狂賠7,000萬還慘。可能家破人亡。願五鬼搬運陣能助我一臂之力。怪力亂神啊我的靈魂都出賣給您了。我要發大財 不惜一切代價 (另以「Scammer Pan」帳號在上述貼文下方留言「已幫你擦屁股 設局騙了這麼多無辜的社友的血汗錢 拜託別再賭博了！」) 影射告訴人潘正華、潘上瓴設局欺騙社友之血汗錢。 4 108年12月22日 紫微斗數 算他人的命運蠻準的，算自己卻不準。因為算自己會不客觀，而不敢苟同。空亡。死符，大耗，官符，財帛，四大皆空。有近憂更有遠慮。看來是厄運災難當頭。 影射告訴人潘正華有近憂更有遠慮，且厄運災難當頭。 5 108年12月27日 張貼法務部○○○○○○○○○○照片 影射告訴人潘正華、潘上瓴入監服刑。 6 109年1月3日 張貼金正恩照片 嘲諷、貶損告訴人潘正華。  7 109年1月13日10時53分許 灰姑娘童話故事女主角在午後00:00開始打回原形所有的一切將成海市蜃樓灰飛煙滅 成泡影。到頭來 生命沒給的 騙來的 詐來的想留也留不住。安徒生童話 影射告訴人潘正華、潘上瓴騙財、詐財而留不住財。 8 109年2月21日17時48分許 恭喜賀喜 本人及潘下欞扶輪社 現任大安曉安衛星社長CShinning也是前另一個社 但因事蹟敗露 不得不退社 另起爐灶。原來假借錢偽投資公共工程 都更案這樣好用！隨便設這局 用高額投報率就能詐來數億。臺灣真是個寶島。 詐欺罪不起訴 當初 賭期貨 慘賠7000多萬 好險 我夫妻倆 想出了用我潘大建築師的假建案 來騙扶輪社的寶眷 來補自己的洞，果然蠻好用的，被人告 對方也告不贏，哈哈哈 感謝檢察官，好爽 跟大家分享 我們的喜樂 影射潘正華及潘上瓴參加扶輪社係為了設局詐財、賭期貨慘賠7000多萬、騙扶輪社寶眷補自己的錢坑。 9 109年2月21日 將封面照片更新為法務部○○○○○○○○○○照片 影射潘正華、潘上瓴入監服刑。 10 109年2月21日 將潘上瓴「臉書」好友Ting  Fang Hsueh過往於臉書所發布關於潘上瓴成立大安曉安衛星扶輪社之貼文擷圖，以「潘正猾」帳號發布貼文，內含多張潘上瓴照片，使不特定人認為「潘正猾」帳戶發布貼文中所稱「潘下欞」、「Cshinning」為潘上瓴。 使不特定人可推知以帳號名稱「潘正猾」所發布之其他貼文所指之「潘下欞」、「Cshinning」為潘上瓴。 11 109年2月25日12時6分許 希望早日能買豪房，可惜我期貨賭輸噴光7000多萬，又詐欺設局搞了圓滿社員那麼多錢但已經臭了，而北悶社 超難騙，只好搞個新的啥大安曉安衛星的，C Shinning就是我的搭檔 準備今年7月開始。有興趣的  可與潘喪靈聯繫。 影射告訴人潘正猾、潘上瓴設局詐欺臺北圓滿社員金錢，因臺北北門扶輪社設超難欺騙，只好新成立臺北大安扶輪社曉安衛星社。 12 109年2月26日9時45分許 詐騙取財前如賤骨頭，詐騙成功後脫胎換骨，變成有錢上流美，哈哈老婆妳真行。愛妳Linda Pan C Shiing Pan潘下靈 影射告訴人潘上瓴詐騙錢財如賤骨頭，詐欺成功後脫胎換骨變成上流美。 13 109年3月3日 期貨看多大買300W，只剩這些錢了，南港案 尚未驗收，沒錢賭了！又各塞50萬給另外兩個圓滿社的人，堵住她們的嘴，暫時先拖延真的不行 可能得再去弄個公共工程來誆錢。 影射告訴人潘正華玩期貨輸錢，塞錢堵他人的嘴，弄公共工程案來誆騙錢。